臺灣士林地方法院刑事裁定　　　　　　　96年度聲判字第68號
聲　請　人　甲○○
代　理　人　曾昭牟律師
被　　　告　丙○○
　　　　　　乙○○
上列聲請人因告訴被告等過失致死案件，不服臺灣高等法院檢察
署檢察長駁回再議之處分（96年度上聲議字第5502號），聲請交
付審判，本院裁定如下：
    主  文
聲請駁回。
    理  由
一、本件聲請交付審判意旨略以：
  (一)被告丙○○、乙○○前於偵訊時陳稱，渠等2 人係在民國95
    年4 月7 日上午5 時30分許聽到被害人杜子涵的咳嗽聲方起
    床查看，惟嗣又改稱係在該日上午5 時40分許聽到被害人的
    咳嗽聲方起床查看，則被告2 人究於何時聽到被害人的咳嗽
    聲，事關被告2 人發現被害人出現病症時點至送醫期間是否
    出於過失而致延誤，故有調查之必要。
  (二)案發當時，被告2 人住處係位於臺北市○○區○○街，於清
    晨5 、6 點之際，由其住處至新光醫院之車程時間，僅需10
    餘分鐘即可，惟被告2 人自清洗被害人身體，至將被害人送
    抵新光醫院時，竟花費將近40分鐘；且依被告2 人住處位置
    以觀，被告2 人應將被害人送至醫療設備較佳、距離其住所
    較近，位於臺北市北投區之「榮民總醫院」醫治為妥，然被
    告2 人卻反將被害人送至被害人未曾就診，且距其住所較遠
    之新光醫院，被告2 人是否有將被害人延誤送醫，即生疑義
    。
  (三)再衡諸一般照護人發現有如被害人般出現之「眼球上吊、全
    身鬆軟、大小便失禁」等嚴重危及生命安全之病症時，必會
    緊張、害怕異常，並迅速將其送醫急救，惟被告2 人竟不思
    先以衛生紙或濕紙巾為被害人擦拭身上排泄物後，隨即緊急
    送醫，反先費時將被害人帶至浴室清洗後再行送醫，被告2
    人處理過程，似與常理有違。
  (四)至被告2 人於偵查中陳稱，渠等平時係與被害人同住一房，
    而案發當日被告2 人未與被害人同睡一房，然依被害人當時
    已呈「全身鬆軟、大小便失禁」等病狀以觀，即表示被害人
    該時全身肌肉均已鬆弛，又如何能控制喉嚨之肌肉而發出咳
    嗽聲？因此被告2 人所辯解與常理顯然不符。縱被害人能發
    出咳嗽聲，其聲音必然低沉、微弱，然就被告2 人與被害人
    分睡不同房間，且於清晨5 、6 時熟睡之際，衡無聽見被害
    人發出咳嗽聲之理，故被告2 人所辯，顯為推卸而杜撰之詞
    。
  (五)綜上，原不起訴處分及駁回再議之處分，均非適法，請裁定
    交付審判等語。
二、按告訴人不服上級法院檢察署檢察長或檢察總長認再議為無
    理由而駁回之處分者，得於接受處分書後10日內委任律師提
    出理由狀，向該管第一審法院聲請交付審判。法院認為交付
    審判之聲請不合法或無理由者，應駁回之，刑事訴訟法第25
    8 條之1 、第258 條之3 第2 項前段分別定有明文。又向法
    院聲請交付審判，係新增對於檢察官不起訴或緩起訴裁量權
    制衡之一種外部監督機制，法院僅就檢察官所為不起訴或緩
    起訴之處分是否正確加以審查，以防止檢察機關濫權，法院
    並非檢察官之延伸，法院亦不負擔偵查之作為。依此立法精
    神，同法第258 條之3 第3 項規定法院審查聲請交付審判案
    件時得為必要之調查，其調查證據之範圍，自應以偵查中曾
    顯現之證據為限；而同法第260 條對於不起訴處分已確定或
    緩起訴處分期滿未經撤銷，因發現新事實新證據者得再行起
    訴之規定，其立法理由說明該條所謂不起訴處分已確定者，
    包括聲請法院交付審判復經駁回者之情形在內，是前述「得
    為必要之調查」，其調查證據範圍，更應以偵查中曾顯現之
    證據為限，不得就告訴人新提出之證據再為調查，亦不得蒐
    集偵查卷以外之證據，否則，將與刑事訴訟法第260 條之再
    行起訴規定，混淆不清，亦將使法院兼任檢察官而有回復糾
    問制度之虞；且法院裁定交付審判，即如同檢察官提起公訴
    使案件進入審判程序，是法院裁定交付審判之前提，必須偵
    查卷內所存證據已符合刑事訴訟法第251 條第1 項規定「足
    認被告有犯罪嫌疑」檢察官應提起公訴之情形，亦即該案件
    已經跨越起訴門檻，否則，縱然法院對於檢察官所認定之基
    礎事實有不同判斷，但如該案件仍須另行蒐證偵查始能判斷
    應否交付審判者，因交付審判審查制度並無如同再議救濟制
    度得為發回原檢察官續行偵查之設計，法院仍應依同法第
    258 條之3 第2 項前段規定，以聲請無理由裁定駁回。
三、本件聲請人雖以前揭情詞認被告仍涉有過失致死罪嫌，並以
    原不起訴處分及再議駁回處分有上開瑕疵為由，而向本院聲
    請交付審判，惟：
  (一)按刑法上之過失犯，應以行為人對於構成犯罪之事實，按其
    情節應注意並能注意而不注意者，始能成立，刑法第14條第
    1 項定有明文。若依當時情形，結果之發生，乃事出突然，
    非其所能注意防範，即無過失之可言，縱有結果之發生，亦
    不能令負刑責（最高法院80年度臺上字第4056號判決參照）
    。本件聲請人雖以被告2 人聽到被害人的咳嗽聲而起床查看
    之正確時間，因有前後供述不一而認有調查之必要云云，惟
    被告2 人係於清晨5 時熟睡之際，聽見被害人咳嗽聲而起床
    看照被害人，在睡意惺忪下，突然見聞被害人有「眼球上吊
    、全身鬆軟、大小便失禁」等情，驚恐之餘外，尚須思及後
    續如何處理，渠等未能清楚記憶正確時間，實屬常情，自難
    藉此推論被告2 人就被害人之死亡有何過失犯行。
  (二)另本件聲請人以被告2 人自清理被害人身體直到將被害人送
    抵新光醫院時，竟花費將近40分鐘，而認被告2 人與處理上
    顯有過失云云。然被害人送抵至新光醫院之時間為95年4 月
    7 日上午6 時08分許，此有新光醫院急診病歷影本1 紙附卷
    可參（見相卷第291 號第109 頁），聲請人所稱「近40分鐘
    」時間，應係以被告2 人所述之5 時30分許，聽見被害人的
    咳嗽聲後起床查看之時間，至就診時所為之計算，然被告2
    人究係何時見聞被害人上開徵狀，已論述如前，則能否以5
    時30分為計算，亦有可疑。況被告2 人見聞被害人上開徵狀
    後，尚為被害人身體為沖洗（此部分有無過失詳後述），且
    亦需下樓及候車，是縱發現被害人上開病症，至被害人送抵
    新光醫院時，花費將近40分鐘，亦難有何注意義務之違反。
    至聲請人所述醫院選擇部分，然就榮民總醫院與新光醫院若
    單以距離而論，或以榮民總醫院較被告2 人當時之住所為近
    ，惟若論以行車動向（如多為直線或需多處轉彎）及等候號
    誌時間長短等因素綜合以觀，非必然以送抵榮民總醫院之時
    間會較新光醫院為短。另被告2 人突然見聞被害人上開症狀
    ，急迫心切，自無暇思慮何處醫院設備較佳，當係直接依日
    常生活經驗所得知之訊息為判斷應送至何醫院，縱被告2 人
    選擇判斷有所失誤，亦難認此行為與被害人死亡之結果間，
    有何相當因果關係存在。
  (三)至聲請人所指之被告2 人為被害人沖洗，以致延誤就醫，因
    而導致被害人死亡云云，然斯時被害人因大小便失禁、身上
    必已沾有排洩物，被告2 人為便於就醫而先予以清洗、更衣
    ，核與常情並不相違，難認有何注意義務違反，與被害人死
    亡之結果間，是否有因果關係，即有疑義。
  (四)又被害人生前非需長期看護或需特別照料之兒童，且斯時期
    年齡已近4 歲，若其居住空間許可，本可單獨就寢，是被告
    2 人是否與被害人同住一房，與渠等能否盡其注意義務照顧
    被害人，並無直接關聯性，亦與被害人死亡結果間無相當因
    果關係存在。至聲請人認依被害人身體已呈「全身鬆軟、大
    小便失禁」等症狀，全身肌肉均已鬆弛，應無法控制喉嚨之
    肌肉而發出咳嗽聲，縱被害人能發出咳嗽聲，其聲音必然低
    沉、微弱，而推論被告2 人所稱聽聞咳嗽聲使起床查看之辯
    解不實云云，然「全身鬆軟、大小便失禁」等症狀，係被告
    2 人起床查看後之症狀，被害人於此症狀前即被告2 人所述
    之聽聞被害人咳嗽聲之時，是否已有「全身鬆軟」之情，已
    有可疑，自難以事後見聞被害人「全身鬆軟、大小便失禁」
    之症狀，藉而為前已全身肌肉均已鬆弛，應無法控制喉嚨之
    肌肉而發出咳嗽聲之推論。況被告2 人於清晨5 、6 時熟睡
    之際，則若非被害人之咳嗽聲喚醒被告2 人，渠等又如何能
    適時起床查看被害人？益徵聲請人上開所指，應屬推測之詞
    。
  (五)此外，依目前卷存證據，尚無其他積極證據足認被告有聲請
    人所指過失致死之犯行，自應認其罪嫌不足。
四、綜上以觀，原不起訴處分書及駁回再議處分書均已就聲請人
    上開各點予以斟酌，並就卷內證據詳為調查，認為無積極證
    據足認被告2 人涉有聲請人所指過失致人於死之犯行，被告
    2 人犯罪嫌疑應屬不足，而為不起訴處分書等情，業經本院
    調閱偵查卷宗查核無誤，且原處分所載證據取捨、及事實認
    定之理由，尚無違背經驗法則、論理法則及證據法則，是原
    檢察長以被告罪嫌不足，予以駁回再議之聲請，亦無不當。
    本院認本件並無任何得據以交付審判之事由存在，聲請人聲
    請交付審判為無理由，應予駁回。
五、依刑事訴訟法第258 條之3 第2 項前段，裁定如主文。
中　　華　　民　　國　　96　　年　　4 　　月　　 9　　日
                  刑事第六庭審判長法  官  楊得君
                                  法  官  周明鴻
                                  法  官　莊明達
以上正本證明與原本無異。
本件不得抗告。
                                　書記官　陳慧中
中　　華　　民　　國　　96　　年　　4 　　月　　 9　　日
